【裁判字號】    99,訴,6
【裁判日期】    990430
【裁判案由】    返還不當得利
【裁判全文】
臺灣花蓮地方法院民事判決                 99年度訴字第6號
原      告  乙○○
訴訟代理人  甲○○
被      告  丙○○○○○○
上列當事人間返還不當得利事件，本院於99年4月15日言詞辯論
終結，判決如下：
    主  文
原告之訴及假執行之聲請均駁回。
訴訟費用由原告負擔。
    事  實  及  理  由
一、原告起訴主張：緣原告與訴外人高紀元等人所成立的公司涉
    嫌以公司名義吸金詐騙違反銀行法，原告與其夫風冠全遂遭
    羈押，需繳納保證金以代羈押，而於民國91年2月7日由訴外
    人高紀元支付新台幣（下同）60萬元委託被告繳交保證金，
    被告丙○○○○○○即以黃傳慶名義代繳保證金60萬元予臺
    灣桃園地方法院檢察署（下稱桃園地檢署），將原告及原告
    先生風冠全保釋出監，當時高紀元與被告講好領回保證金後
    ，要交給原告三名子女作為生活費。現在原告已經判決確定
    ，入監執行，先生風冠全死亡，高紀元也入監執行，桃園地
    檢署即通知被告領回上開保證金，詎被告領回後逕自私吞並
    未返還原告，爰依不當得利之法律關係請求被告返還。並聲
    明：(1)被告應給付原告60萬元及自98年10月22日起至清償日
    止，按年息5％計算之利息；(2)願供擔保，請准宣告假執行
    。
二、被告對於已領回系爭保證金不爭執，然以：當初是訴外人高
    紀元委託我代繳保證金，我只能把錢還給高紀元，我有跟高
    紀元聯繫詢問，高紀元說這筆錢他會自行處理，所以我不敢
    直接給付給原告等語置辯。並聲明：原告之訴駁回。
三、本院之判斷：
（一）原告主張訴外人高紀元於91年間支付系爭60萬元保證金委
      託被告代向桃園地檢署繳納，現因原告等人已經判決確定
      入監執行，桃園地檢署業已通知被告領回上開保證金之事
      實，為被告所自認，自堪信為真實，然原告主張訴外人高
      紀元已與被告講好領回系爭保證金後，要交給原告作為其
      三名子女之生活費等情，則為被告所否認，並以前詞置辯
      ，按當事人主張有利於己之事實者，就其事實有舉證之責
      任，民事訴訟法第277條前段定有明文，故主張權利存在
      之人，就其權利構成要件事實負有舉證之責。本件被告既
      否認前開事實，則依前開舉證責任分配之原則，原告自應
      就高紀元已與被告談妥領回之系爭保證金須交付原告等有
      利於原告之事實，負舉證責任。惟原告自承就前開事實，
      無任何證據提出，是本院自難信其主張為真。
（二）次按無法律上之原因而受利益，致他人受損害者，應返還
      其利益，民法第179條定有明文。本件原告既未能舉證證
      明其對系爭保證金有何權利可得主張，自難認其受有損害
      ，從而，原告依不當得利法律關係，請求被告返還系爭保
      證金60萬元，為無理由，應予駁回。
四、從而，原告依據不當得利請求權之法律關係，請求被告返還
    60萬元及利息，均為無理由，應予駁回。其假執行之聲請亦
    因訴之駁回，而失所附麗，應併予駁回。
五、結論：原告之訴為無理由，依民事訴訟法第78條，判決如主
    文。
中    華    民    國    99    年    4     月    30    日
                        臺灣花蓮地方法院花蓮民事庭
                              法    官      陳雅敏
上列為正本係照原本作成。
如不服本判決，應於送達後20日內，向本院提出上訴狀並表明上
訴理由，如於本判決宣示後送達前提起上訴者，應於判決送達後
20日內補提上訴理由書(須附繕本)。
中    華    民    國    99    年    4     月    30    日
                             法院書記官     蕭惟

司法院資訊處製作；財團法人民間司法改革基金會備份。
